---
title: "Informe técnico - Confianza social e institucional (ESS Round 11)"
author: "Karen Minchaca De los Reyes"
date: "`r paste0(format(Sys.Date(), '%d'), ' de ', c('enero','febrero','marzo','abril','mayo','junio','julio','agosto','septiembre','octubre','noviembre','diciembre')[as.integer(format(Sys.Date(), '%m'))], ' de ', format(Sys.Date(), '%Y'))`"
output:
  pdf_document:
    latex_engine: xelatex
---

```{r setup, include=FALSE}
knitr::opts_chunk$set(echo = TRUE, warning = FALSE, message = FALSE)
library(dplyr)
library(ggplot2)
library(knitr)

ess <- read.csv("../data/processed/ess_limpio.csv", stringsAsFactors = FALSE)
```

## Introducción

Este informe resume los hallazgos del proyecto, hecho con el European
Social Survey (Round 11). Sigo los objetivos que planteé para este reto:
comparar entre países la confianza social, la confianza institucional y
el comportamiento digital de los participantes.

Los datos ya pasaron por `scripts/01_carga_depuracion.R`, que convierte
en NA los códigos especiales del cuestionario (77, 88, 99, entre otros)
antes de cualquier cálculo.

## Tabla resumen de indicadores

Para los 10 países con más participantes, esta es la confianza
interpersonal y en el parlamento promedio.

```{r tabla-resumen}
resumen_paises <- ess %>%
  filter(!is.na(ppltrst), !is.na(trstprl)) %>%
  group_by(cntry) %>%
  summarise(
    n_participantes = n(),
    confianza_interpersonal_media = round(mean(ppltrst, na.rm = TRUE), 2),
    confianza_parlamento_media = round(mean(trstprl, na.rm = TRUE), 2)
  ) %>%
  arrange(desc(n_participantes)) %>%
  head(10)

kable(resumen_paises,
      col.names = c("País", "Participantes", "Confianza interpersonal (media)",
                    "Confianza en el parlamento (media)"))
```

Austria (AT) tiene la confianza más alta en ambas dimensiones de los
10 países con más respuestas, y Bulgaria (BG) y Ucrania (UA) las más
bajas. En general los que confían más en la gente también confían más
en el parlamento, algo que ya había visto en el Reto 1 (r = 0.36 entre
`ppltrst` y `trstprl`).

## Gráfico principal

Este gráfico cruza ambas variables con un mapa de calor de frecuencias,
retomando el análisis del Reto 1.

```{r grafico-principal, fig.width=6, fig.height=4.5}
ess_rel <- ess %>% filter(!is.na(ppltrst), !is.na(trstprl))

ggplot(ess_rel, aes(x = ppltrst, y = trstprl)) +
  geom_bin2d(binwidth = c(1, 1)) +
  scale_fill_gradient(low = "#f0e6f6", high = "#4A235A", name = "Nº de\nparticipantes") +
  labs(
    title = "Relación entre confianza interpersonal e institucional",
    x = "Confianza interpersonal (ppltrst)",
    y = "Confianza en el parlamento (trstprl)"
  ) +
  theme_minimal()
```

La correlación de Pearson sobre los datos depurados es de
`r round(cor(ess_rel$ppltrst, ess_rel$trstprl, use = "complete.obs"), 3)`.
Es una asociación positiva pero moderada, no muy fuerte: se nota un grupo
grande en la esquina de abajo a la izquierda del mapa (gente que no
confía en nadie ni en nada), y otro grupo más disperso en la zona media
alta donde ambas confianzas suben juntas.

## Conclusiones principales

El dataset depurado tiene `r nrow(ess)` registros, de los cuales
`r sum(!is.na(ess$ppltrst) & !is.na(ess$trstprl))` tienen información
válida en ambas variables de confianza.

La relación entre confianza interpersonal e institucional se confirma,
pero con r = 0.36 queda claro que no es la única variable que explica la
confianza institucional. El país de residencia probablemente pesa más de
lo que este análisis puede captar por sí solo.
