---
title: "Confianza social e institucional"
subtitle: "European Social Survey - Round 11"
author: "Karen Minchaca De los Reyes"
date: "`r paste0(format(Sys.Date(), '%d'), ' de ', c('enero','febrero','marzo','abril','mayo','junio','julio','agosto','septiembre','octubre','noviembre','diciembre')[as.integer(format(Sys.Date(), '%m'))], ' de ', format(Sys.Date(), '%Y'))`"
output:
  beamer_presentation:
    latex_engine: xelatex
---

```{r setup, include=FALSE}
knitr::opts_chunk$set(echo = FALSE, warning = FALSE, message = FALSE)
library(dplyr)
library(ggplot2)
library(knitr)

ess <- read.csv("../data/processed/ess_limpio.csv", stringsAsFactors = FALSE)
```

## Objetivo del proyecto

Explorar, con un dashboard interactivo, las diferencias en confianza
social, confianza institucional y comportamiento digital entre los
países del European Social Survey (Round 11).

- Dataset: ESS Round 11, Edition 4
- `r nrow(ess)` registros, 30 países
- Variables principales: `ppltrst`, `trstprl`, `trstplc`, `netusoft`, `vote`

## Objetivos específicos

- Confianza interpersonal por país
- Confianza institucional (parlamento y policía) por país
- Relación entre confianza interpersonal e institucional
- Comportamiento digital y participación electoral por país

## Tabla resumen

```{r tabla}
resumen_paises <- ess %>%
  filter(!is.na(ppltrst), !is.na(trstprl)) %>%
  group_by(cntry) %>%
  summarise(
    n = n(),
    confianza_interpersonal = round(mean(ppltrst, na.rm = TRUE), 2),
    confianza_parlamento = round(mean(trstprl, na.rm = TRUE), 2)
  ) %>%
  arrange(desc(n)) %>%
  head(6)

kable(resumen_paises,
      col.names = c("País", "N", "Conf. interpersonal", "Conf. parlamento"))
```

## Relación entre confianza interpersonal e institucional

```{r grafico, fig.width=5, fig.height=3.5}
ess_rel <- ess %>% filter(!is.na(ppltrst), !is.na(trstprl))

ggplot(ess_rel, aes(x = ppltrst, y = trstprl)) +
  geom_bin2d(binwidth = c(1, 1)) +
  scale_fill_gradient(low = "#f0e6f6", high = "#4A235A", name = "N") +
  labs(x = "Confianza interpersonal", y = "Confianza en el parlamento") +
  theme_minimal(base_size = 11)
```

## Hallazgo principal

- Pearson: `r round(cor(ess_rel$ppltrst, ess_rel$trstprl, use = "complete.obs"), 3)`, asociación positiva pero moderada
- Grupo grande sin confianza en nada (esquina inferior izquierda)
- Austria y Alemania encabezan ambas confianzas; Bulgaria y Ucrania, las más bajas

## Próximos pasos

- Ya se agregó el panel de policía (`trstplc`) al dashboard
- Falta ver `pplfair` y `pplhlp`
- Cruzar esto con edad y nivel educativo, si el tiempo alcanza
